最高法院刑事判決　　　　　　　　　　　　　　　九十三年度台上字第四二六九號
　　上訴人　甲○○
右上訴人因偽造文書案件，不服台灣高等法院台中分院中華民國九十年十月十七日第
二審判決︵九十年度上訴字第一六二七號，起訴案號：台灣南投地方法院檢察署八十
九年度偵字第三七二二號︶，提起上訴，本院判決如左：
    主  文
原判決撤銷，發回台灣高等法院台中分院。
    理  由
本件原判決撤銷第一審之科刑判決，改判仍依牽連犯從一重論處上訴人甲○○連續行
使偽造私文書，足以生損害於他人罪刑，固非無見。
惟查：一、在信用卡背面簽名欄簽名，自形式上整體觀察，即足以知悉係表示信用卡
之簽名者於信用卡有效期限內有權使用信用卡之辨識及證明，並非依習慣或特約表示
一定用意之證明，性質上係屬刑法第二百十條之私文書，應成立刑法第二百十條之偽
造私文書罪︵本院民國九十三年四月十三日九十三年度第二次刑事庭會議決議貳參照
︶。原判決事實認定上訴人以每張新台幣二萬元之代價，向姓名年籍不詳自稱﹁張助
理﹂之成年男子購得如原判決附表一所示盜拷偽造之信用卡五張後，依序在上開信用
卡背面偽簽﹁林世宗﹂、﹁林世宗﹂、﹁盧中宏﹂、﹁盧中宏﹂、﹁陳傑高﹂之署押
，足以生損害於林世宗、盧中宏、陳傑高等情，乃就上訴人此部分犯行論以刑法第二
百十七條之偽造署押罪，未遑審認在信用卡背面簽名欄之簽名，自形式上整體觀察，
係屬刑法第二百十條之私文書之性質，其認事用法自難認允洽。二、刑法第五十五條
後段規定﹁犯一罪而其方法或結果之行為犯他罪名者﹂，學說上稱為牽連犯，係指行
為者意念中祇欲犯某罪，而其實施犯罪之方法，或其實施犯罪之結果，觸犯行為人目
的行為以外之其他罪名而言。牽連犯之數行為間，有無方法或結果行為之牽連關係的
存在，不得純以行為人主觀的犯意為準，應參酌行為時客觀的事實以為決定，即數行
為之間，其犯意應連貫外，如在客觀上認其方法或結果行為，與犯罪之目的行為，有
不可分離之直接密切之關係，始為牽連犯。原判決事實認定上訴人自該﹁張助理﹂之
成年男子處取得變造之陳有毓、林世宗國民身分證各一張，以備其刷卡消費詐欺財物
時做為特約商店查驗身分使用，迄於查獲時，均尚未持以行使等情；如果無訛，上訴
人變造各該國民身分證之行為，與其持偽造之信用卡以刷卡消費詐欺財物之犯行間，
究竟有何方法或結果行為之牽連關係存在，即堪詳求。原判決就此未為說明審認，遽
依牽連犯從一重處斷，亦嫌理由不備。以上或為上訴意旨所指摘，或為本院得依職權
調查之事項，應認原判決有撤銷發回更審之原因。
據上論結，應依刑事訴訟法第三百九十七條、第四百零一條，判決如主文。
中　　　華　　　民　　　國　　九十三　　年　　　八　　　月　　 十九 　　日
                              最高法院刑事第十庭
                                  審判長法官  呂　潮　澤
                                        法官  孫　增　同
                                        法官  黃　一　鑫
                                        法官  黃　正　興
                                        法官  林　秀　夫
      右正本證明與原本無異
                                              書  記  官
中　　　華　　　民　　　國　　九十三　　年　　　八　　　月　　二十三　　日
                                                                    Ｍ
